【裁判字號】    95,交簡上,208
【裁判日期】    970227
【裁判案由】    過失致死
【裁判全文】
臺灣臺南地方法院刑事判決           95年度交簡上字第208號
上  訴  人  臺灣臺南地方法院檢察署檢察官
上  訴  人
即  被  告  甲○○
上列上訴人因被告過失傷害案件，不服本院95年度交簡字第2296
號、中華民國95年11月8日第一審判決（起訴案號：95年年度偵
字第13419號），提起上訴，本院管轄之第二審合議庭判決如下
：
    主  文
原判決撤銷。
甲○○因過失致人於死，處有期徒刑陸月，減為有期徒刑參月，
如易科罰金，均以新臺幣壹仟元折算壹日。
    事  實
一、甲○○於民國（下同）95年7月28日上午5時55分許，駕駛車
    牌號碼為5459-GL號自用小貨車，沿臺南縣麻豆鎮○○○路
    由西往東方向行駛，途經新生南路與同鎮○○路○○路口處
    時，原應注意車輛行駛時，駕駛人應注意車前與周遭狀況，
    隨時採取必要之安全措施，及車輛行至無號誌或號誌故障而
    無交通警察指揮之交岔路口，支線道車應暫停讓幹線道車先
    行，而當地設有閃光紅燈表示「停車再開」，車輛應減速接
    近，先停止於交岔路口前，讓幹道車優先通行後認為安全時
    ，方得續行；而依當時情形，並無不能注意之情事，竟疏於
    注意前方交岔路口燈光號誌為閃光紅燈，貿然通過上開路段
    ，適李慶堂騎乘車號JTF-769號重型機車，沿興國路由北向
    南方向行駛至該處，亦疏未注意車前狀況及減速慢行，二車
    因此發生擦撞肇事，致李慶堂因而人車倒地。事發後，甲○
    ○隨即報警及呼叫救護車，緊急將李慶堂送往新樓醫院麻豆
    分院救治，甲○○並於車禍發生後，對於據報到場處理交通
    事故之警員表明係肇事者。惟李慶堂經送醫急救後於同日上
    午7時45分許不治死亡，經臺灣臺南地方法院檢察署檢察官
    協同檢驗員前往相驗，發現李慶堂係因機車自小貨車意外事
    件致右側頭頸胸腿部撞挫傷合併骨折引起多發性損傷合併內
    出血死亡。
二、案經丙○○告訴及臺灣臺南地方法院檢察署檢察官相驗後簽
    分偵查起訴。
    理  由
一、上開事實，業據被告甲○○迭於警詢、偵查及本院準備與審
    理程序中坦承不諱，核與證人即告訴人丙○○於警詢之指述
    相符，復有臺南縣警察局道路交通事故調查報告表（一）、
    （二）及現場圖、台南縣警察局麻豆分局道路交通事故肇事
    人自首情形紀錄表、財團法人臺灣基督長老教會新樓醫院診
    斷證明書、臺灣臺南地方法院檢察署相驗屍體證明書、法醫
    驗斷書、臺灣省臺南區車輛行車事故鑑定委員會鑑定意見書
    、臺灣省車輛行車事故覆議鑑定委員會函各1份及事故現場
    相片20張等在卷可憑。按駕駛人駕駛汽車，應遵守道路交通
    標誌之指示，及注意車前狀況，並隨時採取必要之安全措施
    ；車輛行至無號誌或號誌故障而無交通警察指揮之交岔路口
    ，支線道車應暫停讓幹線道車先行，而當地設有閃光紅燈表
    示「停車再開」，車輛應減速接近，先停止於交岔路口前，
    讓幹道車優先通行後認為安全時，方得續行；道路交通安全
    規則第90條前段、同法第94條第3項、同法第102條第1項第2
    款、道路交通標誌標線號誌設置規則第211條分別訂有明文
    。又依據上開道路交通事故調查報告表所載，當時天候晴朗
    、日間自然光線、路面乾燥無缺陷、道路上未有任何障礙物
    ，且視距良好等情以觀，客觀上並無不能注意之情事，被告
    竟疏未注意、漠視路口閃紅燈號誌，未依規定停車再開，再
    碰撞騎乘機車而閃避不及之被害人，故被告於本件車禍事故
    自有過失。況本件交通事故之肇事因素，經台灣台南地方法
    院檢察署檢察官囑託台灣省台南區車輛行車事故鑑定委員會
    鑑定委員會及本院囑託台灣省車輛行車事故覆議鑑定委會鑑
    定結果，亦認「被告駕駛自小貨車，行經閃光紅燈號誌路口
    ，支道車未暫停讓幹道車先行，為肇事主因」等情，亦有上
    開鑑定意見書及函文附卷可按，益認被告就本件交通事故之
    發生，確有過失甚明。再者，被害人確因本件車禍致右側頭
    頸胸腿部撞挫傷合併骨折，引起多發性損傷合併內出血而死
    亡，有臺灣臺南地方法院檢察署相驗屍體證明書1紙在卷足
    按，則被告之過失駕車行為與被害人之死亡結果間，自有相
    當因果關係。
二、關於被告是否從事業務之人：
    在刑事政策上，對於從事業務之人，因業務上之過失而致人
    於死或傷害人者，予以加重其刑責，係因從事業務之人，就
    一定危險認識之能力較一般常人為高，故課以較高之注意義
    務，換言之，客觀上，其避免發生一定危險之期待可能性較
    常人為高，故其違反注意義務之可責性，自亦較重。則就所
    謂「業務」之範圍自有加以限縮之必要，以符合刑法就業務
    上過失加重處罰之規範目的。按刑法上所謂業務，係指個人
    基於其社會地位繼續反覆所執行之事務，包括主要業務及其
    附隨之準備工作與輔助事務在內，此項附隨之事務，並非漫
    無限制，必須與其主要業務有直接、密切之關係者，始可包
    含在業務概念中，而認其屬業務之範圍（最高法院89年度臺
    上字第8075號判例意旨可資參照）。由於現今社會汽車駕駛
    日見普遍，非以駕駛行為為主要業務，而僅係每日駕駛汽車
    前往執行業務之處所或工作場所者大有人在，而每日例行上
    下班之行駛行為，雖亦為繼續反覆執行之事務，但並非與其
    主要業務有直接、密切關係者，於該前往工作處所之例行交
    通行為中所發生之過失，即不能遽論以業務過失。經查，本
    件被告平日在統萬股份有限公司生產部醬油一廠胺基酸組擔
    任作業員，假日才會到田裡工作，案發當天被告駕車搭載農
    具要到父親平日耕種之香菜田收香菜回家裡等待販賣，該車
    輛平日由被告之妻最常駕駛去田裡工作或搭載小孩等情，業
    據被告於本院審理時陳述明確（見本院卷第39頁、72頁），
    並提出服務證明書1紙附卷可按（見本院卷第85頁），足認
    為真實。被告以醬油工廠之作業員為業，其主要業務係從事
    拖、綁、堆醬油豆渣之工作，被告在工作餘暇才從事農耕工
    作，縱使認定農耕工作為被告之副業，惟被告並非經常駕駛
    小貨車載運農產品或農耕所需之肥料、工具等物，以執行與
    其農耕業務有直接、密切關係之準備工作或輔助行為，僅因
    欲前往農地農耕，單純以小貨車作為其往來農地之交通工具
    ，自不能謂駕駛小貨車係被告之附隨事務。從而，被告並非
    從事駕駛業務之人，其本件駕駛行為之過失，應論以一般過
    失，而非業務過失。
三、關於被害人是否有過失：
    按特種閃光號誌各燈號顯示之意義如左：一閃光黃燈表示「
    警告」，車輛應減速接近，注意安全，小心通過。道路交通
    標誌標線號誌設置規則第211條定有明文。經查，被害人李
    慶堂於案發當時騎乘車號JTF-769號重型機車，沿興國路由
    北向南方向行駛至新生南路交岔路口時，號誌為閃光黃燈，
    案發路口並無被害人所騎乘之機車之煞車痕，有卷附「道路
    交通事故現場圖」可按，顯見被害人行經閃黃燈路口，亦未
    減速慢行。此經台灣省車輛行車事故覆議鑑定委員會鑑定結
    果亦認定「李慶堂駕駛重機車，行經閃光黃燈號誌路口，未
    減速接近注意安全小心通過，為肇事次因」等情，有上開函
    文在卷可憑，據此，被害人李慶堂就本件車禍之發生，亦有
    過失，已堪認定。惟被害人雖有過失，仍無解於被告應負之
    之過失致死刑責，併此敘明。
四、本院綜合上情，認事證已明，應依法論科。核被告所為，係
    犯刑法第276條第1項之過失致死罪。檢察官聲請簡易判決處
    刑意旨認被告係犯刑法第276條第1項之過失致死罪嫌，惟檢
    察官上訴意旨則認被告所為係犯刑法第276條第2項之業務過
    失致死罪嫌，而認應予變更法條，本院認被告並非從事業務
    之人，其行為並不該當業務過失致死罪之構成要件（詳上述
    ），檢察官聲請變更法條，容有未洽，併此敘明。又被告於
    案發後警方接獲報案前往現場處理而尚未發覺犯罪前，即主
    動當場向警方表示其為肇事人以自首，有臺南縣警察局麻豆
    分局道路交通事故肇事人自首情形紀錄表1份附卷可參，應
    依刑法第62條前段之規定減輕其刑。原審認被告之犯行明確
    ，逕以簡易判決量處被告有期徒刑6月，並諭知易科罰金之
    折算標準，固非無見，然漏未依據中華民國九十六年罪犯減
    刑條例之規定減宣告刑為二分之一（詳下）。檢察官循告訴
    人之聲請上訴指摘原判決未審酌被告所涉應為業務過失致死
    罪嫌、原審認定被害人為肇事次因容有違誤等語，雖無理由
    ，然原審既有前揭可議之處，自仍應由本院予以撤銷改判。
五、爰審酌被告於警詢、偵查、原審及本院審理時均坦承犯行，
    且表示願以新台幣2,700,000元與告訴人和解，並於告訴人
    及乙○○、丁○○、戊○○4人對被告向本院民事庭提起民
    事求償，本院民事庭判決被告應賠償告訴人等4人共計1,571
    ,441 元後，即將上開金額支票寄發告訴人等人，惟為告訴
    人等人退還（見卷附本院民事庭96年度重訴字第1號民事判
    決書、存證信函影本各1份），足認被告於案發後確實有支
    付賠償金予告訴人等人之誠意，惟為告訴人等人拒絕始無法
    達成和解，以及被告過失之程度等一切情狀，量處如主文第
    二項所示之刑，並依刑法第41條第1項前段規定諭知易科罰
    金之折算標準。另被告所為犯罪時間於96年4月24日前，宣
    告刑為1年6月以下，爰依中華民國九十六年罪犯減刑條例第
    2 條第1項第3款、第7條之規定，減其宣告刑為二分之一，
    並諭知易科罰金之折算標準。
據上論斷，應依刑事訴訟法第455條之1第1項、第3項、第369條
第1項前段、第364條、第299條第1項前段，刑法第62條前段、第
276條第1項、第41條第1項前段，中華民國九十六年罪犯減刑條
例第2條第1項第3款、第7條，判決如主文。
本案經檢察官己○○到庭執行職務。
中    華    民    國    97    年    2     月    27    日
                刑事第七庭  審判長法  官  陳振謙
                                  法  官  卓穎毓
                                  法  官  高如宜
以上正本證明與原本無異。
本件不得上訴。
                                  書記官  陳姿利
中    華    民    國    97    年    3     月    3     日
附錄論罪科刑法條
中華民國刑法第276條第1項
因過失致人於死者，處2年以下有期徒刑、拘役或2千元以下罰金
。


司法院資訊處製作；財團法人民間司法改革基金會備份。
